【裁判字號】    89,上易,3035
【裁判日期】    900731
【裁判案由】    詐欺等
【裁判全文】
臺灣高等法院臺中分院刑事判決                  八十九年度上易字第三三五號
    上  訴  人  臺灣彰化地方法院檢察署檢察官
    上  訴  人
    即  被  告  酉○○
                辛○○
    右二人共同
    選任辯護人  李振祥
                吳莉鴦
                陳雲生
    上  訴  人
    即  被  告  子○○
                天○○
                申○○
    右三人共同
    選任辯護人  陳明發
右上訴人因詐欺等案件，不服臺灣彰化地方法院八十七年度易字第一六五五號中華民
國八十九年十月十六日第一審判決（起訴案號：臺灣彰化地方法院檢察署八十七年度
偵字第二四三九、四二四三號），提起上訴，本院判決如左：
      主  文
原判決關於酉○○、子○○、天○○、申○○、及辛○○被訴明知為不實之事項，而
使公務員登載於職務上所掌之公文書罪部分，均撤銷。
酉○○共同明知為不實之事項，而使公務員登載於職務上所掌之公文書，足以生損害
於公眾及他人，處有期徒刑陸月。如易科罰金，以佰元折算壹日。
酉○○被訴意圖為自己不法之所有，以詐術使人將本人之物交付罪，及以詐術得財產
上不法之利益罪部分，均無罪。
辛○○共同明知為不實之事項，而使公務員登載於職務上所掌之公文書，足以生損害
於公眾及他人，處有期徒刑陸月。如易科罰金，以佰元折算壹日。
子○○共同連續意圖為自己不法之所有，以詐術使人將本人之物交付，處有期徒刑壹
年貳月。又共同連續明知為不實之事項，而使公務員登載於職務上所掌之公文書，足
以生損害於公眾及他人，處有期徒刑捌月。應執行有期徒刑壹年捌月。
天○○無罪。
申○○共同明知為不實之事項，而使公務員登載於職務上所掌之公文書，足以生損害
於公眾及他人，處有期徒刑陸月，如易科罰金，以佰元折算壹日。
申○○被訴以詐術得財產上不法之利益罪部分，無罪。
其他上訴駁回。
      事  實
一、子○○前從事土木工程建屋販售營生，明知自民國（下同）八十六年一月間起，
    子○○資力已係不良，週轉困難，付不出工資，竟基於概括之犯意聯絡，連續多
    次各利用機會，在彰化縣鹿港鎮、大村鄉等建築工地向子○○雇用之工人寅○○
    、午○○、未○○、戊○○、甲○○、陳水岸、亥○○、卯○○、己○○○等人
    訛稱，絕不會使渠等工資落空，要渠等安心工作云云，並由不知情之會計酉○○
    或不知情處理雜務之天○○簽發付款人第一商業銀行鹿港分行，帳號四六─三０
    ─０五一二六一，戶名子○○如附表一之支票交付渠等工人使渠等誤信，繼續在
工地工作，而得到無支付前開工人工資之不法利益。迄八十六年年底，如附表一
    之支票屆期提示均未兌現，且其他應付工資亦無得償，並子○○所建房屋均過戶
    一空，又避不相見，寅○○等工人始知受騙。
二、子○○賡續前開犯意，並意圖為自己不法之所有，於八十六年間，由子○○指示
    不知情之監工申○○與庚○○接洽，由庚○○承包子○○在彰化縣鹿港鎮、和美
    鎮、大村鄉、伸港鄉等處樓房，或樓房追加工程之鋁門窗裝設工程，再由天○○
    或酉○○簽發同前述子○○帳戶如附表二之支票支付部分工資與材料款（計五十
    四萬七千九百元），訛稱必會兌現，使庚○○誤信，依指示備妥鋁門窗材料並加
    以施工裝設完畢。計詐得鋁門窗財物及施工費用共計一百六十五萬三千九百元。
    嗣因如附表二之支票屆期均不獲兌現，庚○○尋得子○○，於八十八年七月二十
    九日簽訂協議書一紙，言明八十八年十一月一日子○○先還五萬元，餘款自八十
    九年一月一日起按月攤還六千元，並就其餘未簽發支票之貨款簽發金額一百十六
    萬六千元，發票日八十八年七月二十九日，未載到期日之本票一紙交付庚○○為
    據。惟迄今子○○未付分文，庚○○始知受騙。
三、子○○又秉前開意圖為自己不法所有之概括犯意，自八十七年五月間起至七月間
    止，隱諱自己資力不足之境況，向丙○○○土股份有限公司（下稱合群公司）詐
    購多次混凝土，指示運送至彰化縣員林鎮、大村鄉等處建築工地使用，而簽發同
    上支票帳戶與付款人亞太商業銀行鹿港分行，帳號０七０八九─三０，戶名子○○如附表三之支票多紙支付共一百五十六萬四千一百二十六元之價金。詎支票屆
    期提示，均退票不獲兌現，合群公司始知受騙。
四、子○○利用八十二年間起即向丑○○週轉借錢，初期尚有借有還且利息無缺，丑
    ○○予以高度信賴之狀態，自八十六年初起隱飾經濟轉差之狀態，基於共同概括
    犯意，以簽發如附表四支票，誆稱必兌現之詐術，使丑○○與丑○○之女巳○○
    誤信，多次以新借款或將前借已到期之借款延期再借之方式，在彰化縣鹿港鎮○○路○段三八二號，向丑○○共詐借得八百十五萬元，向巳○○詐借得七十五萬
    元週轉花用，惟支票到期均不獲兌現，丑○○、巳○○母女始知受騙。
五、子○○嗣因見其債務龐大勢無可救，竟另行起意，基於概括犯意，明知其與不知
    情之丁○○在丁○○所有座落彰化縣鹿港鎮○○段第五一七之二二等地號土地上
    所合建，依約可分得，門牌號碼為彰化縣鹿港鎮○○街十六巷二號（基地坐落鹿
    港鎮○○段五一七─二四地號）、六號（基地坐落鹿港鎮○○段五一七─二三地
    號）、八號（基地坐落鹿港鎮○○段五一七─二二地號）三間房屋及基地，並無
    分別賣予申○○、酉○○、辛○○之事實，竟為脫產，免遭債權人追討，與酉○○、辛○○、申○○各基於共同犯意，利用不知情之代書林惠靚於八十六年九月
    間，以買賣為原因，連續向彰化縣鹿港地政事務所申請登記前開門牌號碼永祥街
    十六巷二號房、地過戶於申○○；永祥街十六巷六號房、地過戶於酉○○；永祥
    街十六巷八號房、地過戶予辛○○，使該管地政事務所公務員將此不實事項登載
    於職務上所掌之土地與建築改良物登記簿冊，足生損害於公眾信賴地政簿冊登記
    之可靠性及前揭丑○○等債權人。
六、案經前揭寅○○等工人、丑○○、巳○○及合群公司訴請台灣彰化地方法院檢察
    署檢察官偵查起訴。
      理  由
甲、有罪部分：
一、訊據被告子○○，坦承前揭延欠工資、料款與借款未還之事實，惟否認有詐欺及
    為脫產使公務員登載不實之犯行，辯稱，係因後來伊建屋出售之業務虧損，週轉
    不來，才無力償債。又前開諸屋係因之前伊分別曾向酉○○、申○○及辛○○之
    父借款週轉，才作價抵債過戶給酉○○、申○○、辛○○等語。被告酉○○、申
    ○○、辛○○亦均否認有前開犯行，被告酉○○辯稱，伊之前有將自己的不動產
    提供予子○○抵押借款，嗣子○○無力償還該筆債務，供抵押之不動產由債權人
    取得所有權，所以子○○才將房屋過戶給伊當做補償云云。被告辛○○辯稱，子
    ○○係向伊父癸○○借錢，嗣無力償還，才協議賣該房屋給癸○○，經癸○○指
    示過戶伊名下云云。被告申○○辯稱，子○○之前有向伊借款，因無力還款，才
    把房屋過戶抵償云云。經查：
  (一)被告子○○有事實一、二、三、四之犯行，業據被害人寅○○、午○○、未○○
    、戊○○、甲○○、陳水岸、亥○○、卯○○、己○○○、庚○○、陳芳明、丑
    ○○、巳○○等人指述甚詳，並有附表所示之支票及退票理由單在卷可稽，且被
    告子○○在亞太商業銀行鹿港分行帳號０七０八九─三０，戶名子○○之支票，
    開戶日期為八十六年七月十五日，拒絕往來日為八十六年十一月四日。在第一商
    業銀行鹿港分行帳號四六─三０─０五一二六一號，戶名子○○之帳戶於八十六
    年十月三十一日拒絕往來。有前述二家銀行函各一件在卷可憑，足見被告子○○
    自八十六年一月間起即週轉不靈、資力不良，嗣且愈形惡化，迄八十六年十月起
    並喪失銀行債信。被告子○○雖以：工人寅○○等人，早在八十年起即受子○○
    雇用，子○○向工人寅○○、亥○○借款，亦均有償還，支票不獲兌現後，仍陸
    續支付工人各五千元現金，子○○對工人非常寬厚，工人自子○○處已賺取不少
    工資，嗣因建築業界不景氣，致無法發放工資，被告子○○並非有施用詐術行詐
    ，又被告先後已做過一百五十個工程，自八十三年起庚○○即與子○○有生意往
    來，庚○○自八十四年至八十六年底，前後已取得二百萬零七千六百元之工程款
    ，僅事後尾款未付，亦無詐欺情事，又合群公司自八十一、二年即曾供應工地之
    混凝土，八十三年十一月至八十六年七月，共領得貨款0000000元，被告
    子○○係因週轉不靈而無法付款，並無詐欺行為，另被告子○○自八十年間起開
    始向丑○○借錢週轉，每一百萬元一個月利息一萬八千元，經丑○○提領之支票
    金額一億元以上，事後因利息拖累，加上工程虧損，致週轉不靈，無法使支票兌
    現，被告子○○之行為核與詐欺罪之構成要件不符等語。惟查被告雇用之工人寅
○○等均指訴子○○保證所承包工程完工後，工資絕對發放等情，而工人係以勞
    力換得工資，以養家活口，若無工資可領，工人即不可能繼續工作，事理至明，
    子○○積欠工人工資多者二十餘萬元，少者數萬元，子○○竟稱：其對工人非常
    寬厚，使工人自子○○處賺取不少工資云云，然若寬厚對待工人，何以不發工資
    ，自子○○處賺得工資係以勞力工作換得，並非子○○之恩賜，因此工人寅○○
    等人之指訴，堪認子○○於無支付能力後，仍詐得工人工作之利益；又子○○向
    庚○○詐欺部分，業據庚○○指訴明確，庚○○自八十四年至八十六年底前後已
    領取二百萬零七千六百元工程款，縱然屬實，其長達三年僅領得二百萬元工程款
    ，而子○○於已無支付能力後於短期內，仍向庚○○詐得一百六十五萬三千九百
    元材料及工資，自不能以先前有支付款項，而認子○○即無詐欺犯行，另合群公
    司總經理陳芳明已到庭指訴子○○詐欺犯行明確，子○○雖辯稱八十三年十一月
    至八十六年七月，合群公司向子○○領得貨款共0000000元，縱然屬實，
    然子○○已無法付工資，資力不足之情況下，仍詐得合群公司之貨款共一百五十
    六萬四千一百二十六元，其有施詐之意圖甚明。又告訴人丑○○、巳○○已指訴
    子○○於無支付能力後仍向其詐借款項，而子○○雖辯稱丑○○、巳○○向其取
    得利息云云，惟子○○係無支付能力後，仍向丑○○、巳○○詐借款項，告訴人
    先前縱有取得利息，亦不能據以免除子○○詐欺之刑責，綜上所述，被告子○○
    上開辯解，顯係卸責之詞，自不足採，子○○有前揭事實一、二、三、四、部分
    之犯行，堪以認定。
  (二)事實五之部分：
    查彰化縣鹿港鎮○○街十六巷二號（基地坐落鹿港鎮○○段五一七─二四地號）
    、六號（基地坐落鹿港鎮○○段五一七─二三地號）、八號（基地坐落鹿港鎮○○段五一七─二二地號）三間房屋及基地，係子○○出資與地主丁○○合蓋，依
    約由子○○分得之房、地。並為向銀行貸款使用，依子○○之指示分別過戶予申
    ○○、酉○○及辛○○名下，無簽訂買賣之私契，其實並非買賣過戶，後來向銀
    行貸款亦未成功，且為保權益，有要求子○○簽發金額四百萬元之本票二紙，由
    酉○○、申○○及辛○○在本票後背書諸情，業據丁○○證述在案，並有相關本
    票影本二紙在卷可稽，且經證人即辦理前開過戶事宜之代書林惠靚證述，是經地
    主丁○○同意辦理過戶，未簽訂買賣之私契，實情為何不知等語至明。雖證人癸○○證述，其於八十六年五、六月間借給被告子○○七十萬元（支票五十萬元，
    現金二十萬元），後來子○○要再借，其以前債未還為由不借，子○○才將前揭
    彰化縣鹿港鎮○○街十六巷八號房、地以六百八十萬元出賣給其，其先付二百八
    十萬元，尚未完全清償，而其將房、地過戶在其子辛○○名下云云。並提出支票
    、取款條影本供佐；證人戌○○證述，其夫壬○○借錢給被告子○○，子○○提
    供蔣凱曦（即被告酉○○改名前之姓名）所有坐落彰化縣鹿港鎮廖厝巷二九七號
    房、地為抵押，當時係登記壬○○之女辰○○為抵押權人，嗣子○○無力償還借
    款，於是將抵押之房、地出賣給壬○○，登記為證人戌○○所有等語。並有彰化
    縣鹿港鎮廖厝巷二九七號房、地土地登記簿與建築改良物登記簿謄本附卷可稽。
    核與被告辛○○、酉○○於本院審理中辯稱之情節相合，辯護意旨亦據以論述被
    告辛○○、酉○○與子○○買賣前揭彰化縣鹿港鎮○○街十六巷六號與八號房、
    地屬實，認被告辛○○、酉○○使公務員登載不實罪不能證明，並酉○○只係受
    雇於子○○，依子○○所命簽發支票等，並無與子○○共犯詐欺罪等語置辯。惟
    揆諸辛○○先於偵查中供述，房子是伊向丁○○買的云云；因以前子○○向伊借
    了二百八十萬元及一些零錢，在八十六年借的，沒錢還，所以才登記伊名下云云
    。丁○○與子○○合蓋房子，子○○欠伊錢，房子登記伊名下，子○○再與丁○○結算云云。嗣於審理中才供述，子○○係向伊父癸○○借錢，無力還，才將房
    、地賣予伊父，登記到伊名下云云，顯有前後供述不符之瑕。且辛○○於八十七
    年五月二十日曾與告訴人丑○○之子陳宗河對話稱，彰化縣鹿港鎮○○街十六巷
    八號房子，伊只是做一個人頭，你要就給你（指陳宗河），過戶給伊的內容伊不
    清楚等語，有錄音帶一捲暨譯文在卷可憑，而該錄音帶經當庭播放，被告辛○○
    亦自承內容與譯文屬實，雖諉稱就是充當伊父登記之人頭圖飾，惟衡諸前開語氣
    ，既言「你要就給你」，又稱「過戶給伊的內容伊不清楚」，並無力爭係子○○
    欠債買賣使然，足徵伊言理不足氣不壯，益徵所辯買賣之情為虛。再卷附癸○○
    之支票與取款條影本，縱足證明有簽發支票與領款之事，但無得確證支票與取款
    條所領款項係交付子○○，無得為有利被告之證據至明。復酉○○雖曾以其名下
    所有之彰化縣鹿港鎮廖厝巷二九七號房、地土地抵押予辰○○，嗣並以買賣為因
    過戶予戌○○，惟被告酉○○既與子○○休戚相關，其間之經濟關係為何，自難
    僅憑形式之空言遽斷，而前揭買賣房、地之不實已據證人丁○○指述至詳如前述
    ，故被告酉○○此部分所辯亦難採信。且綜上，認辯護意旨亦未足採。至被告申
    ○○僅空言主張而無提出證據供查，亦認其所辯未可採取、彰化縣鹿港鎮○○街
    十六巷二號（基地坐落鹿港鎮○○段五一七─二四地號）、六號（基地坐落鹿港
    鎮○○段五一七─二三地號）、八號（基地坐落鹿港鎮○○段五一七─二二地號
    ）三間房屋及基地之土地登記簿、建築改良物登記簿謄本等在卷足稽，被告等人
    此部分所辯尚無足採取，事證明確，被告等人此部分犯行均堪予認定。
二、被告子○○對於前揭詐欺得庚○○施作鋁門窗之工資與寅○○等工人之工資係犯
    刑法第三百三十九條第二項詐欺得利罪、向庚○○詐得鋁門窗材及向丑○○、巳
    ○○詐得款項之行為，係犯刑法第三百三十九條第一項詐欺取財罪。被告子○○
    多次詐欺得利、詐欺取財之行為，時間相近，所犯罪名同一，應係各基於概括犯
    意所為，應各論以連續犯，依法加重其刑。被告子○○所犯前開詐欺得利與詐欺
    取財二罪間，有牽連犯之關係，應從一重以詐欺取財一罪論科。被告子○○、酉
    ○○、辛○○、申○○將前揭房地虛偽過戶登記部分，係犯刑法第二百十四條使
    公務員登載不實罪。子○○分與申○○、酉○○、辛○○對於使公務員登載不實
    之行為間，各具犯意之聯絡與行為之分擔，應各論以共同正犯。被告子○○多次
    使公務員登載不實之行為，時間相近，所犯罪名同一，應係基於概括犯意所為，
    應論以連續犯，依法加重其刑。被告子○○所犯前開詐欺取財及使公務員登載不
    實二罪，犯意各別，罪名亦殊，應分論並罰。被告酉○○、天○○、申○○並無
    與子○○共犯詐欺罪，理由於後敘明，原審認子○○與被告酉○○、天○○、申
    ○○共犯詐欺罪，即有未當，又被告子○○、酉○○、申○○、辛○○所犯明知
    為不實之事項，而使公務員登載於職務上所掌之公文書罪部分，被告等行為後，
    刑法第四十一條業於九十年一月十日公布修正，原審不及適用新法，亦有未當，
    被告子○○、酉○○、辛○○、申○○上訴意旨仍執前詞否認犯罪，上訴雖無理
    由，檢察官此部分上訴認原審對被告子○○量刑太輕，為無理由。惟原審判決既
    有可議，原審此部分判決應由本院撤銷改判，爰審酌被告等人犯罪之動機、目的
    、手段及犯後態度等一切情狀，暨被告子○○詐得金額、未與被害人和解，且登
    記予酉○○、申○○、辛○○之房地，亦因子○○之債務而被拍賣無存等，衡情
    量處子○○詐欺罪有期徒刑一年二月、使公務員登載不實罪有期徒刑捌月，並定
    執行有期徒刑一年八月。量處被告酉○○、申○○、辛○○各有期徒刑六月，因
    刑法第四十一條已於九十年一月十日修正，比較新舊法之規定，應依新法論科，
    並均諭知易科罰金之折算標準。
乙、公訴意旨另指：被告子○○於八十四年八月間，以在前開丁○○所有之彰化縣鹿
    港鎮○○段五一七之二二、二三、二四等地號合建為由，邀丑○○入股投資五百
    五十萬元，詎完工後，未按契約規定，將分歸丑○○的房屋給丑○○，反將房屋
    過戶於辛○○等人（即前開彰化縣鹿港鎮○○街房屋），涉犯刑法第三百三十五
    條第一項侵占罪，係以丑○○指訴其情甚詳，並證人寅○○亦證述，丑○○之夫
    陳敦厚於興建房屋時曾到場監工等語為論據。惟訊據被告子○○否認丑○○有此
    入股分屋之事，辯稱，原有意請丑○○入股投資，但丑○○認為不會賺錢，於是
    就算為借款等語。經查，揆以前開鹿港鎮○○段之房屋於建屋之初，即已規劃建
    屋五戶，每戶格局、面積均不相同，有子○○與丁○○於八十四年八月十五日所
    訂之合建契約書在卷可稽，若丑○○確與子○○約明入股投資分屋，依理自應約
    明分得何戶，乃質之丑○○均陳稱，當時未言明分得何戶云云，是丑○○此部分
    指訴殆與常情有間，是否可信，容值懷疑。又縱認丑○○之言可信，但按諸刑法
    第三百三十五條第一項侵占罪，係以「侵占自己持有他人之物」為犯罪構成要件
    要件之一，而前開房屋係屬新建成，所有權第一次登記為丁○○所有，有建築改
    良物登記簿謄本在卷可憑，該房屋非丑○○交子○○持有之物至明，是子○○於
    此自無足構成侵占罪。至丑○○當時投資或借予子○○建屋之款項，因子○○當
    時經濟並無困難，無詐欺，且因投資或借款之所有權已合法移轉予子○○，子○○加以運用該款項，恆屬正當，非「侵占」該款項至為灼然，是公訴人所認此部
    分尚有未洽，被告子○○侵占罪不能證明，惟因公訴人認此部分係與前開被告子
    ○○所犯使公務員登載不實部分具方法、結果之裁判上一罪關係，故不另為無罪
    之諭知，併此明。
丙、無罪部分：
  一、公訴意旨另以：被告天○○係子○○之同居人，並為子○○處理雜務，被告酉
      ○○係天○○之女，為子○○掌理財務、會計業務，被告申○○係天○○之子
      ，為子○○建築工地之監工，被告辛○○係酉○○之丈夫，亦在子○○工地擔
      任監工，被告酉○○、辛○○、天○○、申○○與子○○有詐欺得利及詐欺取
      財之共同犯意聯絡，共犯前揭事實一、二、三、四部分之犯行，因認被告酉○○、辛○○、天○○、申○○共犯刑法第三百三十九條第一項第二項，第三百
      三十五條第一項之罪嫌。
  二、按犯罪事實應依證據認定之，無證據不得推定其犯罪事實，刑事訴訟法第一百
      五十四條定有明文。又告訴人之指訴係以使被告受有罪之判決為目的，從而，
      不得以告訴人之指訴作為認定被告犯罪事實之主要證據，仍應調查其他必要之
      證據，以察其與事實是否相符。原審認被告酉○○、天○○、申○○有上開犯
      行，係以天○○與子○○之同居關係，平日代為處理雜務，天○○之子申○○
      任子○○工地監工，天○○之女酉○○掌理子○○之財務，任會計重責，外觀
      上予人一家之感覺，並據與渠等相處時之寅○○等工人，及丑○○、巳○○等
      人指述明確，是被告天○○、酉○○、申○○與子○○四人在經濟活動上，情
      感上顯然休戚與共，對於子○○之無資力與週轉困難認識甚灼，乃各利用機會
      ，對於寅○○等工人，庚○○等偽稱，子○○必付工資與材料款等施詐等情。
      訊據被告酉○○、辛○○、子○○、天○○均堅決否認有與子○○共同施詐之
      犯行，經查：
    (一)被告天○○與子○○均否認彼此係同居關係，告訴人雖有指訴被告天○○與子
      ○○係同居關係，而子○○與酉○○、申○○係父女、父子相稱云云，然天○○、子○○、酉○○、申○○均堅決否認此事實，而是否有同居關係，係當事
      人知之最詳，尚難以旁人無確切證據之指訴，而認天○○與子○○有同居關係
      。
    (二)子○○自始至終，均否認有與被告酉○○、辛○○、天○○、申○○共犯詐欺
      得利或詐欺取財之犯行，而子○○亦自承本件土木包工係渠獨資經營，被告酉
      ○○、辛○○、天○○、申○○均係其所僱用之人，且本件付工資、貨款、借
      款之支票，均係子○○一人名義，有附表所列之支票可稽。
    (三)告訴人寅○○、午○○、未○○、戊○○、甲○○、陳水岸、亥○○、卯○○
      、己○○○均證稱：「（你們被何人雇用？）答子○○」，「我們在那裡做工
      最長是三、四年，最短的約一年左右」（見八十七年偵字第六七六二號卷第二
      四、二五頁），證人溫應城稱：「（你是否曾受僱於子○○？）我之前是幫他
      做泥水工．．．」，「（子○○是老板？）答：是」（見原審卷第一七三頁）
      ，告訴人卯○○亦稱：「（你去子○○處工作是何人叫你去的？）答：子○○
      叫我去的」，「他（指子○○）說等工程款收了（工資）就要給我，至於他的
      工程款有無收到，我不清楚」（見本院卷二第一六二頁），足證工人係子○○
      所僱用，又係子○○獨資所經營，因此子○○雇用之人縱有表示可領得工資，
      或簽發子○○之支票，亦難認與子○○有共同詐得工人寅○○等人工作之利益
      。
    (四)查告訴人庚○○係經營順元鋁門窗行，庚○○係自八十二年間即有出售鋁門窗
      給綽號〞水金〞之子○○，且已向子○○領得工程款二百萬零七千六百元之事
      實，有估價單及領款明細表在卷可憑（見本院卷二第一八三至第一九一頁，卷
      一第八九頁），足證庚○○與子○○交易多年，而被告申○○係子○○雇用之
      工地監工，申○○受老闆子○○之指示與客戶庚○○接洽安排鋁門窗施工工地
      ，又查無任何證據足證申○○與子○○有共同向庚○○施詐之犯行，自不能僅
      以申○○有參與子○○向庚○○購買鋁門窗之情事，而論被告申○○有此部分
      犯行。
    (五)告訴人合群公司總經理陳芳明到庭證稱：「子○○於八十六年五月間向我公司
      購買混凝土，而其所開立之第一張支票於八十六年九月到期即跳票，當初他是
      綽號〞水金〞向我訂購，而開子○○之支票，我們送貨均送到他們的工地去．
      ．．」（見原審卷第三六頁），「（子○○有無向你們公司購買混凝土？）答
      ：有的，是八十五年、八十六年間向我們買的」（見本院卷二第二九七頁），
      均指訴子○○一人犯罪，並未指其他之人有共同犯罪，且合群公司亦僅告訴子
      ○○一人，有告訴狀附八十七年偵字第二四三九號卷，因此其他之人未涉此部
      分犯行已甚明確。
    (六)告訴人丑○○、巳○○雖指訴子○○於八十四年起陸續向丑○○、巳○○詐騙
      現款，嗣於八十六年間即由酉○○與辛○○共同出面向丑○○詐稱：幫忙子○○週轉一下，沒關係，子○○信用很好云云，惟查告訴人巳○○於偵查中已供
      稱：「．．．子○○與我們係叔伯關係，．．．係從事建築業」，「（與酉○○、辛○○何關係）剛開始是子○○來拿錢，後來是酉○○來拿錢，之後再是
      辛○○來拿錢」，「（他當時來拿錢是持子○○的票？）答：是的」（見偵查
      卷第四三頁），由此可證巳○○會借款給子○○顯係子○○係叔伯關係，及其
      係建築業老闆，顯非因年僅二十餘歲受僱於人之酉○○、辛○○之詐騙所致，
      告訴人丑○○、巳○○所持有附表四所示之支票，均係子○○之名義，而子○○亦承認向告訴人借得此款項，被告辛○○所辯，係依子○○之指示，由酉○○執子○○簽發之支票向告訴人取款等情，應可採信。查被告酉○○、辛○○
      既係子○○之受僱之人，既查無確切證據足資證明渠等與子○○有共同詐欺之
      犯行，自不能論被告酉○○、辛○○有此部分犯行。
三、既不能證明被告酉○○、辛○○、天○○、申○○有詐欺取財或詐欺得利之犯行
    ，即應諭知此部分無罪之判決，原審判決被告辛○○此部分無罪，核無不合，檢
    察官此部分上訴，係據告訴人之請求，仍以前詞指訴辛○○有此部分犯行，其上
    訴為無理由，應予駁回。被告酉○○、天○○、申○○部分，原審此部分判決未
    詳查，而予以論罪科刑，即有未當，被告酉○○、天○○、申○○對原審此部分
    判決指摘未當，其上訴為有理由，應由本院將此部分撤銷改判，諭知被告天○○
    無罪，被告酉○○、申○○被訴詐欺取財及詐欺得利罪部分，均無罪。此部分均
    應為無罪判決，因此檢察官此部分上訴請求從重量刑，為無理由，應予駁回。
四、公訴意旨認被告酉○○、辛○○、天○○、申○○另涉犯刑法第三百三十五條第
    一項之侵占罪嫌云云，惟查被告子○○既不涉犯本罪，理由已於乙部分詳述，因
    此被告酉○○、辛○○、天○○、申○○亦不涉犯此部分犯行，併此明。
丁、據上論結，應依刑事訴訟法第三百六十八條、第三百六十九條第一項前段、第三
    百六十四條、第二百九十九條第一項前段、刑法第二條第一項前段、第二十八條
    、第五十六條、第二百十四條、第三百三十九條第一項、第二項、第五十五條、
    第五十一條第五款、修正後第四十一條第一項前段，罰金罰鍰提高標準條例第一
    條前段、第二條，判決如主文。
本案經檢察官乙○○到庭執行職務。
中      華      民      國      九十       年     七      月   三十一   日
                                臺灣高等法院臺中分院刑事第三庭
                                      審判長法官  方  艤  駐
                                            法  官  胡  忠  文
                                            法  官  劉  連  星
右正本證明與原本無異。
不得上訴。
                                            書記官  顏  子  良
中      華      民      國      九十       年     八      月     一     日
附錄：
刑法第二百十四條
明知為不實之事項，而使公務員登載於職務上所掌之公文書，足以生損害於公眾或他
人者，處三年以下有期徒刑、拘役或五百元以下罰金。
刑法第三百三十九條
意圖為自己或第三人不法之所有，以詐術使人將本人或第三人之物交付者，處五年以
下有期徒刑、拘役或科或併科一千元以下罰金。
以前項方法得財產上不法之利益或使第三人得之者亦同。
前二項之未遂犯罰之。
                                                                        Ｒ
附表一：
┌──┬─────┬───┬───────────┬────┬──────┐
│編號│票     號 │發票日│金      額（新臺幣）  │ 持有人 │備註        │
├──┼─────┼───┼───────────┼────┼──────┤
│ 一 │N B0000000│10.9.│十萬五千六百九十九元  │寅○○  │            │
├──┼─────┼───┼───────────┼────┼──────┤
│ 二 │M B0000000│10.9.│十二萬八千五百三十三元│寅○○  │            │
├──┼─────┼───┼───────────┼────┼──────┤
│ 三 │N B0000000│10.9.│十二萬八百零二元      │午○○  │            │
├──┼─────┼───┼───────────┼────┼──────┤
│ 四 │N B0000000│10.9.│十二萬九千六百四十六元│未○○  │另有工資八萬│
│    │          │      │                      │        │七千五百元  │
├──┼─────┼───┼───────────┼────┼──────┤
│ 五 │N B0000000│10.17.│三萬二千三百五十元    │戊○○  │            │
├──┼─────┼───┼───────────┼────┼──────┤
│ 六 │N B0000000│10.17.│二萬元                │戊○○  │            │
├──┼─────┼───┼───────────┼────┼──────┤
│ 七 │M B0000000│10.9.│十二萬零三百三十二元  │甲○○  │            │
├──┼─────┼───┼───────────┼────┼──────┤
│ 八 │N B0000000│10.9.│十三萬三千二百十三元  │亥○○  │            │
├──┼─────┼───┼───────────┼────┼──────┤
│ 九 │N B0000000│10.9.│十四萬三千三百四十元  │卯○○  │            │
├──┼─────┼───┼───────────┼────┼──────┤
│ 十 │N B0000000│10.9.│一萬五千七百三十一元  │己○○○│缺發票人    │
│    │          │      │                      │        │之簽章      │
├──┼─────┼───┼───────────┼────┼──────┤
│ 十一 │N B0000000│10.9.│八萬七千三百九十五元  │己○○○│缺發票人    │
│    │          │      │                      │        │之簽章      │
├──┼─────┴───┴───────────┴────┴──────┤
│ 十二 │工人陳水岸工資約二十餘萬元未開票支付。                            │
└──┴─────────────────────────────────┘
附表二：
┌──┬─────┬────┬────────────┬─────────┐
│編號│票     號 │ 發票日 │金      額（新臺幣）    │  備         註   │
├──┼─────┼────┼────────────┼─────────┤
│ 一 │N B0000000│12.5.  │十五萬九千二百元        │                  │
├──┼─────┼────┼────────────┼─────────┤
│ 二 │N B0000000│12.  │十七萬一千二百元        │                  │
├──┼─────┼────┼────────────┼─────────┤
│ 三 │N B0000000│無日月│十五萬三千七百元        │                  │
├──┼─────┼────┼────────────┼─────────┤
│ 四 │N B0000000│未載    │六萬三千八百元          │                  │
└──┴─────┴────┴────────────┴─────────┘
附表三：
┌──┬─────┬───┬────────────┬──────────┐
│編號│票     號│發票日│金      額（新臺幣）    │  備         註     │
├──┼─────┼───┼────────────┼──────────┤
│ 一 │N B0000000│11.7.│四十萬三千二百元        │                    │
├──┼─────┼───┼────────────┼──────────┤
│ 二 │N B0000000│11.7.│十萬三千一百二十六元    │                    │
├──┼─────┼───┼────────────┼──────────┤
│ 三 │N B0000000│12.5.│三十萬五千七百元        │                    │
├──┼─────┼───┼────────────┼──────────┤
│ 四 │N B0000000│1.7.│四十六萬一千元          │                    │
├──┼─────┼───┼────────────┼──────────┤
│ 五 │N B0000000│1.12.│二十三萬一千四百元      │                    │
├──┼─────┼───┼────────────┼──────────┤
│ 六 │N B0000000│1.12.│四萬七千五百元          │                    │
├──┼─────┼───┼────────────┼──────────┤
│ 七 │A A0000000│12.12.│六萬零一百元            │付款人為亞太商業銀行│
└──┴─────┴───┴────────────┴──────────┘
附表四：
┌──┬─────┬───┬──────────┬───────────┐
│編號│票     號 │發票日│金      額（新臺幣）│ 備              註   │
├──┼─────┼───┼──────────┼───────────┤
│ 一 │M B0000000│7.16.│二十五萬元          │告訴狀誤發票日為7.6.│
├──┼─────┼───┼──────────┼───────────┤
│ 二 │M B0000000│7.17.│五十萬元            │                      │
├──┼─────┼───┼──────────┼───────────┤
│ 三 │N B0000000│8.│一百十萬元          │告訴狀誤發票日為8.20.│
├──┼─────┼───┼──────────┼───────────┤
│ 四 │N B0000000│8.│一百七十萬元        │                      │
├──┼─────┼───┼──────────┼───────────┤
│ 五 │N B0000000│8.│一百二十萬元        │                      │
├──┼─────┼───┼──────────┼───────────┤
│ 六 │N B0000000│8.│七十五萬元          │                      │
├──┼─────┼───┼──────────┼───────────┤
│ 七 │M B0000000│9.20.│一百萬元            │                      │
├──┼─────┼───┼──────────┼───────────┤
│ 八 │N B0000000│9.20.│一百九十萬元        │                      │
├──┼─────┼───┼──────────┼───────────┤
│ 九 │N B0000000│9.20.│五十萬元            │                      │
└──┴─────┴───┴──────────┴───────────┘
                                                                  Ｒ


司法院資訊處製作；財團法人民間司法改革基金會備份。
